臺灣新竹地方法院民事簡易判決
110年度竹北簡字第355號
原      告  周陳蕊  
被      告  周聰淵  
上列當事人間請求塗銷所有權移轉登記事件，本院於民國110年8
月24日辯論終結，判決如下：
    主  文
被告應將坐落新竹縣○○市○○段○○○地號土地，權利範圍八分之一
，及同段六一二地號土地，權利範圍十六分之一，於民國一百一
十年二月八日以贈與為原因所為之所有權移轉登記予以塗銷，並
回復登記為原告所有。
訴訟費用由被告負擔。
    事實及理由
一、原告之主張：兩造為母子關係，原告因年事已高及考量節省
    稅金，於民國110年2月8日，將所有坐落新竹縣○○市○○段000
    地號土地、權利範圍八分之一，及同段612地號、權利範圍
    十六分之一之二筆土地（下稱系爭二筆土地），以贈與為原
    因移轉所有權登記予被告。且因系爭二筆土地其上已為竹北
    市公所鋪設柏油，實際上為供公眾通行之道路兼防火巷，兩
    造因此認為辦理上開贈與過戶可免繳增值稅，遂辦理上開之
    贈與過戶，然新竹縣稅務局與竹北市公所卻認系爭二筆土地
    為建地，且非為供公眾通行之道路，僅屬私有建地，無法免
    徵土地增值稅，致原告將系爭二筆土地以贈與方式移轉所有
    權予被告，仍被課予並已繳納增值稅。因原告認為系爭二筆
    土地上開贈與之所有權移轉行為應屬無效，爰依系爭二筆土
    地所有權之法律關係，訴請被告將該二筆土地上開之所有權
    移轉登記塗銷，回復為原告之名義。並聲明：被告應將系爭
    二筆土地於110年2月8日以贈與為原因所為之所有權移轉登
    記予以塗銷，並回復登記為原告所有。
二、被告則以：同意並認諾原告之請求。
三、本院之判斷：
    按當事人於言詞辯論時為訴訟標的之認諾者，應本於其認諾
    為該當事人敗訴之判決，民事訴訟法第384條定有明文。又
    按「被告既於言詞辯論時為訴訟標的之認諾，法院即應不調
    查原告所主張為訴訟標的之法律關係是否果屬存在，而以認
    諾為被告敗訴之判決基礎。」、「本無所有權之原告，提起
    所有物返還之訴，有所有權之被告於言詞辯論時，認諾原告
    有所有物返還請求權者，應本於其認諾，為該被告敗訴之判
    決。」（最高法院45年台上字第31號判例意旨及最高法院31
    年度決議（一五）參照）。經查，被告於本院110年8月10日
    言詞辯論時，當場表示伊同意即認諾原告本件之請求（見本
    院卷第71頁），堪認被告已就原告本件主張之訴訟標的法律
    關係全部為認諾，依前開規定，本院即應本於被告之認諾，
    為被告敗訴之判決，毋需另行審酌其他事證。從而，原告依
    系爭二筆土地所有權之法律關係，請求被告塗銷系爭二筆土
    地所有權移轉登記，並回復登記為原告所有，尚屬有據，應
    予准許。
四、本件為簡易訴訟程序及依被告認諾所為被告敗訴之判決，爰
    依民事訴訟法第389條第1項第1款、第3款之規定，依職權宣
    告假執行。
五、據上論結，本件原告之訴為有理由，依民事訴訟法第436條
    第2項、第78條、第389條第1項第1款、第3款，判決如主文
    。
中　　華　　民　　國　　110 　年　　9 　　月　　 7　　日
                  臺灣新竹地方法院竹北簡易庭
　　　　　　　　　                法　官　鄭政宗
以上正本係照原本作成。
如對本判決上訴，須於判決送達後 20 日內向本院提出上訴狀。
如委任律師提起上訴者，應一併繳納上訴審裁判費。
中　　華　　民　　國　　110 　年　　9 　　月　　8 　　日
                                  書記官　黃志微